【裁判字號】    92,交上易,574
【裁判日期】    921226
【裁判案由】    過失致死
【裁判全文】
臺灣高等法院刑事判決                          九十二年度交上易字第五七四號
    上  訴  人  臺灣桃園地方法院檢察署檢察官
    上  訴  人
    即  被  告  甲○○
右上訴人因過失致死案件，不服臺灣桃園地方法院九十二年度交易字第二四七號，中
華民國九十二年九月二十六日第一審判決（起訴案號：臺灣桃園地方法院檢察署九十
二年度偵字第一一六一號），提起上訴，本院判決如左：
    主      文
原判決撤銷。
甲○○因過失致人於死，處有期徒刑陸月，如易科罰金以佰元折算壹日。
    事      實
一、甲○○於民國九十一年六月九日凌晨，與友人吳建裕、李文豪、黃建業、呂之權
    、黃志輝等人，至石門水庫夜遊後，甲○○駕駛Ｕ四—０二七八號自小客車附載
    吳建裕、李文豪，另黃建業、呂之權、黃志輝三人亦分別駕駛二Ｍ—八三五五號
    、六Ｎ—六００七號及Ｈ六—九九六二號三部自小客車，沿國道三號高速公路由
    南往北方向行駛返家。當日凌晨三時二十分許，甲○○駕駛上開Ｕ四—０二七八
    號自小客車，搭載吳建裕、李文豪，行駛至國道三號高速公路北向六十點九公里
    處時，原應注意車前狀況，隨時採取必要之安全措施，而依當時晴天、夜間自然
    光、柏油路面無缺陷、視距良好無障礙物等情境，並無不能注意之情事，竟仍疏
    未注意，貿然以不詳高速，疾馳通過該處。旋甲○○發覺前方有不詳車號之自小
    客車在前行駛，因車速過快，有自後追撞之虞，為閃避前車，乃急速偏右行駛，
    以致其自小客車果然失控，向右衝出約五十一點六九公尺後，撞及高速公路北向
    六十點九公里處路邊護欄，餘勢所及，再向左前方道路中央滑去，至公路北上六
    十點八五公里內側車道、中線車道間始停止；其間因撞擊之故，甲○○之自小客
    車冒出濃煙，車上引擎、零件碎片掉落一地，塵土飛揚，車尾後門之門鎖斷裂，
    後門敞開，車內乘客李文豪並因此自車內摔出，倒臥於自小客車車前約八公尺處
    。繼而，黃建業駕駛之二Ｍ—八三五五號自小客車、呂之權駕駛之六Ｎ—六００
    七號自小客車、黃志輝駕駛之Ｈ六—九九六二號自小客車，亦接連追逐甲○○通
    過該處；同時，用路人阮德國駕駛之ＥＸ—三一一八號自小客車、張立駕駛之Ｆ
    二—三三四九號自小客車，亦適巧先後通過該處。然因該處塵土飛揚，且甲○○
    之Ｕ四—０二七八號自小客車持續冒出濃煙，視線不明，致最先駛至，由黃建業
    駕駛之二Ｍ—八三五五號自小客車自甲○○自小客車車右閃過後，前衝至隧道前
    始停止。阮德國駕駛之ＥＸ—三一一八號自小客車、其後緊接由黃志輝駕駛之Ｈ
    六—九九六二號自小客車，雖分別自右閃避過甲○○之自小客車，並均緊急煞車
    ，惟黃志輝駕駛之自小客車，仍自後推撞阮德國之自小客車右後保險桿，使阮德
    國之自小客車前衝數公尺後反轉一百八十度，停止於內線車道處；黃志輝之自小
    客車則停止於外線車道、中線車道中間。其後駛至，由呂之權駕駛之六Ｎ—六０
    ０七號自小客車見狀，乃偏右行駛，然因該處視線不明，遂碾過躺臥該處之李文
    豪，再撞及前方已停駛之Ｈ六—九九六二號自小客車右前葉子板後，終失控撞上
    路邊護欄後始停止。最後沿內側車道駛至，由張立駕駛之Ｆ二—三三四九號自小
    客車，撞及路中停駛之甲○○自小客車右後車身後，又前衝約四十八公尺後，停
    止於內側車道。李文豪在上開事故發生時，因撞擊之故，自甲○○駕駛之Ｕ四—
    ０二七八號自小客車車內被拋摔出外，倒臥地面，再被接續駛至，由呂之權駕駛
    之六Ｎ—六００七號自小客車碾過，受有多發性鈍、挫傷、頭顱破損、全身多處
    骨折等傷害，造成神經性休克而當場死亡（呂之權業經檢察官為不起訴處分）。
二、案經臺灣桃園地方法院檢察署檢察官據報相驗後自動檢舉起訴。
    理      由
一、訊據被告甲○○固不否認於右揭時間、地點，駕駛Ｕ四—０二七八號自小客車附
    載李文豪，途經國道三號高速公路北向六十點九公里下坡彎道處時，在閃避其前
    方不明車輛時，失控撞及路邊護欄，再打轉停止於高速公路北上六十點八五公里
    內側車道、中線車道處，以致其乘客李文豪在自小客車失控期間內被拋摔出車外
    ，再遭隨後駛至，由呂之權駕駛之六Ｎ—六００七號自小客車碾過，因而死亡等
    事實不諱。原審辯護人另辯稱：甲○○駕駛之自小客車在擦撞後停在內側車道及
    中線車道時，先遭張立駕駛之Ｆ二—三三四九號自小客車撞擊，其後呂之權始駕
    車碾過被害人李文豪，故李文豪有可能係因張立之自小客車撞擊被告車輛之故，
    始自車內彈出，致遭呂之權駕駛之車輛碾斃，如此，則李文豪之死亡，應與被告
    無關云云。原審查：
（一）被告甲○○於上開時間、地點，駕駛Ｕ四—０二七八號自小客車附載吳建裕、
      李文豪，沿國道三號高速公路由南往北方向，行駛至國道三號高速公路北向六
      十點九公里處時，因閃避前車，急速偏右行駛，以致其自小客車失控，向右衝
      出撞及高速公路北向六十點九公里處路邊護欄後，反彈至公路北上六十點八五
      公里內側車道、中線車道間處停止後，其自小客車持續冒出濃煙，塵土飛揚，
      視線不明，以致隨後駛至，由黃建業駕駛之二Ｍ—八三五五號自小客車、呂之
      權駕駛之六Ｎ—六００七號自小客車、黃志輝駕駛之Ｈ六—九九六二號自小客
      車、阮德國駕駛之ＥＸ—三一一八號自小客車、張立駕駛之Ｆ二—三三四九號
      自小客車等五部自小客車閃避不及，黃建業駕駛之二Ｍ—八三五五號自小客車
      幸未受到衝撞；阮德國駕駛之ＥＸ—三一一八號自小客車則受到黃志輝駕駛之
      Ｈ六—九九六二號自小客車自後追撞；呂之權駕駛之六Ｎ—六００七號自小客
      車則先後撞及黃志輝之Ｈ六—九九六二號自小客車及路邊護欄；由張立駕駛之
      Ｆ二—三三四九號自小客車，則自後撞及被告之自小客車。上開事實，已經被
      告自承屬實，核與證人即其餘事故車主黃建業、呂之權、黃志輝、阮德國、張
      立，被告自小客車車上乘客吳建裕等六人在警訊、偵查中指述之事故經過，均
      屬相符，此外並有道路交通事故調查報告表一份、肇事後現場及車輛照片四十
      三張、內政部警政署刑事警察局九十一年八月二日公警國六刑字第０九一００
      一一二四六號函暨所附現場勘查報告一份可稽。
（二）查被害人李文豪當時坐於被告駕駛之自小客車後座，此經被告與同車乘客吳建
      裕分別陳明在卷；則李文豪所以被拋出車外，其途徑當不出後座兩側窗戶，或
      車尾後門二途。斟酌被告自小客車車尾後門鎖已經斷裂，車門敞開，而其車後
      座車窗寬度較小，且窗戶周邊並未採得被害人衣物纖維或身體組織等跡證，故
      被害人應係自車尾後門被拋甩出，較為可能。再者，觀諸被告自小客車車尾後
      門鎖斷裂狀況，門鎖部分僅有斷裂痕跡，此外別無凹陷、變形等受外力碰撞之
      痕跡，有該門鎖照片三張可考（見內政部警政署刑事警察局九十一年八月二日
      公警國六刑字第０九一００一一二四六號函暨所附現場勘查報告所附照片編號
      一七四至一七六），可見被告之自小客車車尾後門在擦撞護欄時，門鎖即已斷
      裂。是以，應可認李文豪在被告自小客車失控撞及護欄時，即因車尾後門門鎖
      斷裂，車門敞開之故，被拋出車外落地。即內政部警政署刑事警察局鑑識人員
      到場勘查結果，亦同上認定（同上報告第十八頁）。原審辯護人辯稱：李文豪
      在被告之自小客車撞及護欄，停於路中時，或有可能仍留在車內，係因自小客
      車隨後又遭張立駕駛之Ｆ二—三三四九號自小客車撞擊後，始被呂之權駕車碾
      過死亡，如此，則李文豪之死亡應與被告無關云云，且與前揭事證不符，並不
      可採。
（三）至公訴人雖指稱：被告當時時速一百一十公里，已經超速等語，惟查，依現場
      圖所載，肇事地點限速每小時一百公里，而被告在警訊中初稱：伊時速一百公
      里云云，在偵審中則改稱：伊時速九十幾公里云云，均否認有超速情事。而證
      人即被告車上乘客吳建裕雖在偵查中陳稱：當時時速一百一十公里左右等語，
      然與其先前在警訊中供稱：當時車速多少，伊不清楚等語，又有不符，無法遽
      予採信。另依現場圖記載，被告自小客車遺留之煞車痕約為五十公尺左右，參
      酌「高速公路汽車煞車距離、行車速度及坡度對照表」換算結果，僅能認其時
      速在八十五公里左右，仍無法認定被告已經超速。至鑑定結果雖亦稱：甲○○
      駕車嚴重超速等語，然並未指明被告之具體車速，或所持見解之理由，以供評
      斷，不能遽採。是故，公訴人此部分指訴，尚難採取。
（四）按汽車行駛時，駕駛人應注意車前狀況，隨時採取必要之安全措施，道路交通
      安全規則第九十四條第三項定有明文。查依右調查報告表所載，肇事當時晴天
      、夜間自然光、柏油路面無缺陷、視距良好無障礙物等情境，顯無不能注意之
      情事，乃被告仍疏未注意其前方有不詳車輛行駛之路況，貿然以高速行駛，以
      致在發覺有追撞前車之虞時，匆忙間向右閃避，而失控撞及路邊護欄，停置路
      中，隨後行經該處，由黃建業等五人分別駕駛之五部自小客車亦先後為閃避被
      告之自小客車，而追撞肇事，被告對上開事故，自有違反上開規定之過失。即
      本件經送請臺灣省桃園縣區車輛行車事故鑑定委員會鑑定結果，亦同上認定，
      有該會九十一年九月二十七日九十一府車鑑桃字第九一一二九二號函暨所附鑑
      定意見書可考（附於相驗卷，未編頁）。被告在原審審理時，亦自承確有過失
      等語（原審九十二年八月二十九日筆錄）。
（五）被害人李文豪在上開事故發生時，自被告之自小客車車內被拋摔出外，倒臥地
      面，而遭呂之權駕駛之六Ｎ—六００七號自小客車碾過，當場死亡之事實，則
      經檢察官督同檢驗員相驗屬實，製有相驗筆錄、驗斷書、相驗屍體證明書等件
      附卷可考。被害人之死亡，與被告之過失間，並有相當之因果關係。
（六）綜上所述，本件事證明確，被告所辯無非卸責之詞，不足採信。其犯行堪以認
      定。
二、核被告甲○○所為，係犯刑法第二百七十六條第一項之過失致死罪。原審予以論
    罪科刑固非無見，惟查被告已於原審判決後和被害人之家屬和解，有和解書附卷
    可查，原審未及審酌，尚有未合，被告上訴意旨求為減輕，為有理由，檢察官上
    訴意旨認被告否認犯行、未向被害人家屬致歉或探望、復未賠償被害人之損害、
    顯無悔意原審量刑太輕，則無理由。是原判決應予以撤銷改判。爰審酌被告並無
    前科，有臺灣高等法院被告全國前案紀錄表一份附卷可稽，素行尚稱良好，其既
    然在高速公路上高速行車，理應妥為注意行車安全，乃仍未注意車前狀況，謹慎
    行車，以致肇事致被害人死亡，其犯後僅坦承部分犯行，雖已和被害人家屬和解
    ，惟參酌其過失情節重大，被害人是其車內乘客，造成被害人死亡之損害，永難
    復原等一切情狀，量處如主文所示之徒刑，諭知易科罰金折算之標準，並認不宜
    緩刑，以示懲儆。
據上論斷，應依刑事訴訟法第三百六十九條第一項前段、第三百六十四條、第二百九
十九條第一項前段、刑法第二百七十六條第一項，第四十一條第一項前段、罰金罰鍰
提高標準條例第一條前段、第二條，判決如主文。
本案經檢察官郭弘佑到庭執行職務。
中      華      民      國    九十二    年     十二     月    二十六    日
                              臺灣高等法院刑事第十一庭
                                    審判長法  官  楊  照  男
                                          法  官  陳  炳  彰
                                          法  官  王  詠  寰
右正本證明與原本無異。
不得上訴。
                                          書記官  陳  媛  容
中      華      民      國    九十二    年     十二     月    二十六    日
附錄：本案論罪科刑法條全文
刑法第二百七十六條第一項
（過失致死罪）
因過失致人於死者，處二年以下有期徒刑、拘役或二千元以下罰金。
從事業務之人，因業務上之過失犯前項之罪者，處五年以下有期徒刑或拘役，得併科
三千元以下罰金。


司法院資訊處製作；財團法人民間司法改革基金會備份。
